臺灣屏東地方法院刑事判決　　　　　　　 92年度訴字第746號
公　訴　人　臺灣屏東地方法院檢察署檢察官
被　　　告　乙○○
上列被告因偽造文書等案件，經檢察官提起公訴（91年度偵字第
4552、6029號；92年度偵字第1646號），及移送併案審理（臺灣
彰化地方法院檢察署92年度偵字第9015號），被告於本院準備程
序中就被訴事實為有罪之陳述，經本院裁定進行簡式審判程序，
本院判決如下：
    主  文
乙○○共同犯行使偽造公文書罪，累犯，處有期徒刑壹年伍月，
偽造之高雄市警察局（高警刑成字第032858號）車輛失竊證明單
影本壹紙、偽造之「丁○○」國民身分證壹份、印章壹枚、車輛
尋獲偵訊筆錄上偽造之「丁○○」署押伍枚（指印肆枚、簽名壹
枚），均沒收。
    事  實
一、乙○○曾於民國90年間因侵占罪，經臺灣高雄地方法院判處
    有期徒刑5 月確定，於91年1 月7 日易科罰金執行完畢。
二、緣甲○○（已先行審結）、黃明春（另由臺灣屏東地方法院
    檢察署檢察官偵查通緝中）2 人均明知綽號「阿國仔」之不
    詳姓名成年男子所持有之懸掛車號ZI-3278 號車牌自小客車
    （該車原係丁○○所有，於91年2 月5 日，在高雄市新興區
    ○○○路240 號前失竊，另裕融企業股份有限公司所有，出
    租予緯創資通公司使用之車號2D-8550 號自小客車，亦於91
    年5 月28日12時許，在臺北市松山區○○○路○ 段180 號地
    下室停車場失竊，嗣經不詳姓名者將2D-8550 號自小客車之
    車身、引擎號碼予以磨滅，再打上ZI-3278 號自小客車之車
    身、引擎號碼，並懸掛ZI-3278 號車牌於其上），係來路不
    明之贓車，竟仍共同基於故買贓物之犯意，於91年5 月底至
    同年6 月26日前之某日，在高速公路員林交流道附近，以30
    萬元之價格，向綽號「阿國仔」買受該贓車。嗣黃明春、甲○○意圖漂白該贓車後予以出售，先由黃明春委請不詳姓名
    者偽造「高雄市警察局（高警刑成字第032858號）車輛失竊
    證明單」影本及偽造車主「丁○○」之國民身分證正本、印
    章。甲○○、黃明春復基於行使偽造公文書、行使偽造準私
    文書、行使偽造特種文書、使公務員登載不實、偽造署押之
    犯意，由黃明春聯絡乙○○，並交付上開偽造之證件、資料
    ，乙○○明知上開車輛係贓車，仍基於收受贓物及與甲○○
    、黃明春共同基於上開行使偽造公文書、行使偽造準私文書
    、行使偽造特種文書、使公務員登載不實、偽造署押之犯意
    聯絡，於91年6 月26日16時許，乙○○駕駛上開贓車，攜帶
    上開偽造證件、資料，將車輛停於屏188 線東西快速道路下
    ，復至屏189 線鵝媽媽鵝肉攤附近，攔下不知情之丙○○、
    鄒璧忠警員所駕駛之巡邏車，佯稱係車主「丁○○」，車輛
    失竊已尋獲，再帶同2 人前往屏188 線東西快速道路下找到
    上開贓車，並隨警員2 人返回屏東縣警察局泗洲派出所，由
    乙○○持偽造之「高雄市警察局（高警刑成字第032858號）
    車輛失竊證明單」影本及偽造之車主「丁○○」之國民身分
    證正本、印章，交由警員丙○○辦理贓車之尋獲手續，並於
    尋獲偵訊筆錄上偽造「丁○○」之署押5 枚（指印4 枚、簽
    名1 枚），並使丙○○登載不實事項於職務上掌管之「屏東
    縣警察局（屏警刑車字第006027號）車輛尋獲電腦輸入單」
    ，足以生損害於真正車主「丁○○」及警察機關對於失竊車
    輛管理之正確性。乙○○嗣將取得之「屏東縣警察局（屏警
    刑車字第006027號）車輛尋獲電腦輸入單」，連同上開偽造
    之身分證、贓車交還予黃明春，黃明春則交付2 萬元酬勞予
    乙○○。嗣黃、呂2 人復承上開使公務員登載不實及行使偽
    造私文書之概括犯意聯絡，推由甲○○於同年7 月1 日委請
    不知情之代辦業者黃雅芬持上開偽造之「丁○○」身分證、
    印章及尋獲證明單等資料前往彰化監理站，以丁○○名義填
    製切結書、汽車新領牌照登記書及汽（機）車各項異動登記
    書，並簽立「丁○○」姓名及蓋用偽造之「丁○○」印文於
    其上，持以行使辦理車輛尋獲註銷及新領牌照（車牌號碼
    8V-3708） 手續，致監理人員陷於錯誤，核准其汽車失竊註
    銷、新領牌照之申請，並將不實之資訊登載於車籍資料電腦
    系統上；於同年月4 日黃明春復委請甲○○將其於不詳時地
    取得之偽造「德信州實業有限公司」營利事業登記證影本交
    付予不知情之黃雅芬，並委請其代偽刻「德信州實業有限公
    司」公司章及負責人吳世億之印章，再前往彰化監理站，填
    製汽（機）車過戶登記書、汽（機）車各項異動登記書，並
    簽立「丁○○」姓名及蓋用偽造之「丁○○」印文、「德信
    州實業有限公司」公司及負責人吳世億之印文於其上，持以
    行使將上開贓車辦理過戶登記於「德信州實業有限公司」名
    下，使監理站人員登載不實事項於車籍資料電腦系統上。又
    於同年9 月3 日黃明春交付偽造之「林獻謀」國民身分證、
    印章及「德信州實業有限公司」之公司營利事業登記證影本
    、公司章及負責人吳世億之印章予甲○○，委託其交付予不
    知情之代辦業者林弘達，由林弘達前往台中區監理所，填製
    汽（機）車過戶登記書、汽（機）車各項異動作業登記單，
    簽立「林獻謀」之姓名並蓋用偽造之「德信州實業有限公司
    」公司、負責人吳世億之印文及林獻謀印文於其上，申請辦
    理上開贓車過戶予林獻謀，使監理站人員登載不實事項於車
    籍資料電腦系統上。嗣於91年9 月初，不知情之戊○○（戊○○雖經臺灣彰化地方法院檢察署檢察官提起公訴，惟業經
    臺灣高等法院臺中分院94年上訴字第1856號判決判處無罪確
    定）於員林交流道附近看到上開車輛出售之廣告，遂與之聯
    絡，旋由甲○○出面接洽，於同年9 月6 日商定以240 萬元
    出售該車予戊○○（戊○○僅交付120 萬元），並由甲○○
    佯以林獻謀代理人身分，與戊○○簽訂汽車買賣合約書，簽
    立「林獻謀」姓名並蓋用偽造之林獻謀印文3 枚於合約書上
    ，復將「林獻謀」之國民身分證、印章、戊○○之國民身分
    證、印章及偽造之汽車買賣合約書等資料，交予不知情之林
    弘達，前往台中區監理所，填製汽（機）車過戶登記書，簽
    立「林獻謀」姓名並蓋用印文於其上，申請辦理過戶登記於
    戊○○名下。戊○○復於91年9 月10日，以該車設定動產抵
    押予台新銀行，向台新銀行借款160 萬元，後因積欠粘政隆
    100 萬元無力清償，旋於92年年初將該車交付粘政隆抵債，
    嗣粘政隆以35萬元出售予不知情之羅育雄，羅育雄再透過郭
    永宗以75萬元出售予不知情之林文忠，嗣於92年10月13日為
    警查獲。
三、案經內政部警政署刑事警察局及屏東縣警察局潮州分局分別
    移送及報請臺灣屏東地方法院檢察署檢察官偵查起訴，暨臺
    灣彰化地方法院檢察署檢察官移送併案審理。
    理  由
一、本件被告乙○○所犯係死刑、無期徒刑、最輕本刑為3 年以
    上有期徒刑以外之罪，其於本院準備程序中就被訴事實為有
    罪之陳述，經法官告知被告簡式審判程序之旨，並聽取公訴
    人、被告之意見後，由本院依刑事訴訟法第273 條之1 第1
    項規定，裁定進行簡式審判程序，先予敘明。
二、訊據被告乙○○對於上開犯罪事實供承不諱，核與被害人丁○○於警詢中指述之情節相符，並有偽造之「高雄市警察局
    （高警刑成字第032858號）車輛失竊證明單」影本1 紙、偽
    造之車主「丁○○」之國民身分證正本1 份、印章1 枚、高
    雄市政府警察局新興分局車輛協尋電腦輸入單、屏東縣警察
    局（屏警刑車字第006097號）車輛尋獲通報單1 紙、尋獲偵
    訊筆錄1 份附卷可佐。再上開尋獲偵訊筆錄上「丁○○」名
    下指紋，經輸入電腦比對結果，與被告檔存指紋卡之左拇指
    指紋相符，亦有內政部警政署刑事警察局刑紋字第09102399
    76號鑑驗書附卷可稽，足認被告自白與事實相符。事證明確
    ，被告犯行洵堪認定。
三、按行為後法律有變更者，適用行為時之法律，但行為後之法
    律有利於行為人者，適用最有利於行為人之法律，刑法第2
    條第1 項定有明文。本件被告行為後，刑法及刑法施行法業
    於94年2 月2 日經總統以華總一義字第09400014901 號令修
    正公布，並於95年7 月1 日施行（下稱新刑法，修正前刑法
    下稱舊刑法），參酌最高法院95年5 月23日刑事庭第8 次會
    議決議意旨，刑法第2 條第1 項之規定，係規範行為後法律
    變更所生新舊法律比較適用之準據法，於新刑法施行後，應
    適用刑法第2 條第1 項之規定，為「從舊從輕」之比較。茲
    就本件新舊法比較情形說明如下：
(一)刑法第212 條、第214 條、第217 條第1 項、第349 條第1
    項之罰金刑業經刑法施行法第1 條之1 規定，修正提高30
    倍，並由銀元改為新台幣，及依修正後刑法第33條第5 款規
    定「罰金：新台幣1 千元以上，以百元計算之」等規定觀之
    ，修正後刑法第212 條、第214 條、第217 條第1 項、第
    349 條第1 項之罰金刑，最低為新台幣1 千元；而修正前刑
    法第212 條、第214 條、第217 條第1 項、第349 條第1項
    之罰金刑，法定最高罰金刑度依修正前之罰金罰鍰提高標準
    條例第1 條前段規定提高為10倍（轉換為新臺幣即為30 倍
    ），另依修正前刑法第33條第5 款規定「罰金：銀元1 元以
    上」，上開罪最低度罰金刑為銀元1 元即新台幣3 元，是經
    比較後，自應適用行為時即修正前之刑法第212 條、第214
    條、第217 條第1 項、第349 條第1 項規定較有利於被告。
(二)依修正前即行為時之刑法第55條規定，被告乙○○所為收受
    贓物、使公務員登載不實、行使偽造公文書、行使偽造準私
    文書、行使偽造特種文書、偽造署押罪間，有方法目的之牽
    連關係，應從一重處斷；惟修正後之刑法已刪除牽連犯之規
    定，則所犯上述各罪應依數罪併罰之規定分論併罰。比較新
    舊法之結果，修正前之規定較有利於被告。
    綜合上述比較新舊法之結果，本件仍應適用修正前刑法相關
    規定論處。
四、論罪科刑
(一)按汽車之引擎號碼及車身號碼，係表示製造工廠及出廠時期
    之識別標誌，乃表示一定用意之證明，依刑法第220 條第1
    項規定，應以私文書論，且磨滅引擎、車身號碼，再打造另
    一號碼，乃具有創設性，足以生損害於原車主及車輛監理機
    關對車輛管理之正確性，應屬偽造準私文書而非變造（最高
    法院90年度臺上字第3322號判決意旨參照）。
(二)核被告所為，係犯刑法第349 條第1 項（修正前）之收受贓
    物罪（收受贓車）、刑法第216 條、211 條之行使偽造公文
    書罪（高雄市警察局車輛失竊證明單影本）、第216 條、
    212 條（修正前）之行使偽造特種文書罪（丁○○國民身分
    證）、第217 條第1 項（修正前）之偽造署押罪（尋獲筆錄
    上偽造丁○○之簽名、指印）、第214 條使公務員登載不實
    罪（車輛尋獲通報單）、第216 條、第220 條第1 項、第
    210 條之行使偽造準私文書罪（引擎號碼、車身號碼）。被
    告與黃明春、甲○○間，有犯意聯絡及行為分擔，皆為共同
    正犯（收受贓物罪除外，且被告依修正前或修正後刑法第28
    條規定，均應論以共同正犯，對被告而言並無有利或不利之
    情形，自不生新舊法比較之問題，即應依裁判時之修正後刑
    法第28條規定論以共同正犯，最高法院95年11月7 日95年第
    21次刑事庭會議決議足參）。另被告所犯收受贓物、行使偽
    造公文書、行使偽造準私文書、行使偽造特種文書、偽造署
    押及使公務員登載不實等罪間，有方法、目的之牽連關係，
    應依修正前刑法第55條牽連犯規定從重論以行使偽造公文書
    罪。又被告曾於90年間因侵占罪，經臺灣高雄地方法院判處
    有期徒刑5 月確定，於91年1 月7 日易科罰金執行完畢，有
    臺灣高等法院被告前案紀錄表附卷可稽，其於執行完畢後5
    年內，故意再犯本件有期徒刑以上之罪，不論依修正前之刑
    法第47條，或修正後之刑法第47條第1 項之規定，均構成累
    犯，對被告而言並無有利或不利之情形，自不生新舊法比較
    之問題，即應依裁判時之修正後刑法第47條第1 項規定論以
    累犯（95年11月7 日95年第21次刑事庭會議決議足參），並
    加重其刑。
(三)審酌被告乙○○因貪圖小利，行使偽造之證件，冒名申辦尋
    獲手續，使贓車得以漂白販售，嚴重損害車主之權益，及公
    路監理機關對車輛管理之正確性，惟念其事後坦承犯行，態
    度尚可等一切情狀，量處如主文所示之刑。偽造之高雄市警
    察局（高警刑成字第032858號）車輛失竊證明單影本1 紙、
    偽造之「丁○○」國民身分證1 份，乃共犯甲○○、黃明春
    所有，且供本件犯罪所用之物，爰依刑法第38條第1 項第2
    款規定宣告沒收；至偽造之「丁○○」印章1 枚、車輛尋獲
    偵訊筆錄上偽造之「丁○○」署押5 枚（指印4 枚、簽名1
    枚），均應依刑法第219 條規定宣告沒收。
據上論斷，應依刑事訴訟法第273 條之1 第1 項、第299 條第1
項前段，刑法第2 條第1 項前段、第28條、第216 條、第210 條
、第220 條第1 項、第211 條、第219 條、第47條第1 項、第38
條第1 項第2 款、修正前刑法第212 條、第214 條、第217 條第
1 項、第349 條第1 項、第55條，罰金罰鍰提高標準條例第1 條
前段，判決如主文。
本案經檢察官林吉泉到庭執行職務。
中　　華　　民　　國　　96　　年　　6 　　月　　29　　日
                  刑事第三庭    法  官  趙家光
以上正本證明與原本無異。
如不服本判決應於收受本判決送達後十日內向本院提出上訴書狀，
其未敘述上訴理由者，並得於提起上訴後十日內向本院補提理由
書狀（均須按他造當事人之人數附繕本）「切勿逕送上級法院」
中　　華　　民　　國　　96　　年　　6 　　月　　29　　日
                                書記官  陳勃諺
附錄本案論罪科刑條文
中華民國刑法第216條
行使第 210 條至第 215 條之文書者，依偽造、變造文書或登載
不實事項或使登載不實事項之規定處斷。
中華民國刑法第210條
偽造、變造私文書，足以生損害於公眾或他人者，處 5 年以下有
期徒刑。
中華民國刑法第211條
偽造、變造公文書，足以生損害於公眾或他人者，處 1 年以上 7
年以下有期徒刑。
中華民國刑法第214條
明知為不實之事項，而使公務員登載於職務上所掌之公文書，足
以生損害於公眾或他人者，處3 年以下有期徒刑、拘役或5 百元
以下罰金。
中華民國刑法第217條第1項
偽造印章、印文或署押，足以生損害於公眾或他人者，處 3 年以
下有期徒刑。
中華民國刑法第220條第1項
在紙上或物品上之文字、符號、圖畫、照像，依習慣或特約，足
以為表示其用意之證明者，關於本章及本章以外各罪，以文書論
。
中華民國刑法第349條第2項
搬運、寄藏、故買贓物或為牙保者，處 5 年以下有期徒刑、拘役
或科或併科 1 千元以下罰金。
